臺灣高等法院臺南分院刑事裁定　　　　 九十一年度交抗字第五一號　Ａ
　　　抗　告　人　甲　○　○
右抗告人因違反道路交通管理處罰條例案件，不服臺灣地方法院中華民國九十一年四
月八日裁定（九十一年度交聲字第三三號），提起抗告，本院裁定如左：
      主      文
抗告駁回。
      理      由
一、抗告意旨略以：抗告人於案發時，誤認是一件假車禍真搶劫事件，迨經約五分鐘
    後，並毅然折返現場一探究竟，但因未見到傷者，只看到現場留有肇事機車一輛
    。抗告人當時所以先返家，乃因抗告人根本不知警方交通隊址何在，再者傷者已
    被送醫，擬回家請抗告人父親幫忙協查善後，此外如有父親陪同去警方自首，在
    警方訊問製作筆錄後，如有必要當保證人，俾辦理交保手續時，以及有關本件車
    禍需家人協助代勞之事項，均可仰仗父親在場代為妥處，況本件車禍發生後，抗
    告人在開車趕回家途中，曾停車以電話報告服役單位輔導長許聖軍中尉，報告有
    關自己不慎開車肇事，並向其表明當時正欲設法趕往台南市交通隊報案中等情，
    均足以證明抗告人主觀上並無擅自逃離現場之意圖。再者，抗告人於本件車禍發
    生後，只見有人另騎機車自後逼近，直覺中才疑為可能有歹徒故意製造假車禍真
    搶劫，故不敢冒然立即停車察看，但從車上照後鏡確實看到有人自後騎機車窮追
    不捨，被害人證稱：「甲○○已到下一個路口右轉後，機車才去追他，所以他從
    後照鏡應看不見機車」等語，與事實應有出入，係自我推測臆斷之詞，豈能遽以
    採信。為此，爰提起抗告，請求撤銷原裁定，更為公平允洽之裁決云云。
二、按「汽車駕駛人，駕駛汽車肇事致人受傷或死亡，應即採取救護或其他必要措施
    ，並向警察機關報告，不得駛離；違者吊扣其駕照三個月至六個月；逃逸者吊銷
    駕駛執照。」道路交通管理罰條例第六十二條第一項定有明文。
三、經查：
（一）抗告人甲○○駕車肇事致人受傷後逃逸之事實，業據抗告人於警訊時自承「我
      於九十年十二月二日十九時三十五分許，駕駛Ｌ５－７２５３號自小客車在育
      賢街、文成路口肇事，肇事後未停車，未留下任何資料給對方，亦未停車採取
      必要救護而逕行逃逸，過約五分鐘後，再回到事故地點南側觀看被害人被一一
      九送走後，我未進入事故現場，就逕行逃逸」「當時我沿育賢街快車道北向南
      行駛到上記發生地點，與我車左邊文成路東向西駛來ＡＶＫ－１２９號重機車
      發生碰撞因而肇事，而逕行逃逸。」「（問：發生後有無報案？肇事後雙方位
      置在何處？你作如何處理？答稱）我均未報案，我車未保持現場。肇事後我就
      離開現場。」「（問：你為肇事後未留下而逕行逃逸？答稱）因為緊張所以未
      停車。」等語（原審卷二二頁）；核與被害人洪青平所指稱「我駕駛ＡＶＫ－
      １２９號重機車在育賢街、文成路口肇事，當時我沿文成路快車道東向西行駛
      到上記發生地點，與我車右邊育賢街北向南駛來不詳號牌自小客車發生碰撞因
      而肇事，肇事後自小客車，未停車而逕行逃逸。」；被害人吳慧玲所指稱「坐
      在朋友洪青平所駕駛ＡＶＫ－１２９號重機車後面，在育賢街、文成路口，被
      不詳車號自小客車撞到後，該自小客車，未停車而逕行逃逸。」等各語（原審
      卷二三、二四頁），尚屬相符。
（二）抗告人駕車肇事因而致被害人洪青平受有右手骨折、雙膝擦傷；被害人吳慧玲
      受有頭部外傷、右膝挫傷之傷害等情，亦據其等供陳明確，復據本院向財團法
      人奇美醫院函查明白，有該醫院九十一年六月六日奇醫字第二二九０號函暨所
      附洪青平及吳慧玲之病情摘要附本院卷可稽。本件抗告人於警訊時已自承因緊
      張所以未停車等語在卷，且肇事逃逸後，既已回到肇事現場，目睹傷者為救護
      車帶走，已知並非假車禍，竟未立即進入事故現場協助處理或向警方自首，卻
      逕自離去，足徵抗告人有逃逸之意圖，甚為明灼；國防部南部地方軍事法院檢
      察署檢察官亦認抗告人確有駕車肇生車禍使人受傷，又逕自駕車逃逸之行為，
      依陸海空軍刑法第七十六條第一項第三款、刑法第一百八十五條之四駕駛動力
      交通工具肇事，致人傷害而逃逸罪嫌提起公訴，有九十一年平訴(一)字第一二○
      號軍事檢察官起訴書一紙可稽（見原審卷三四、三五頁），事實甚為明確。
（三）又按刑法第一百八十五條之四之駕車肇事逃逸罪之立法意旨，係在維護交通安
      全，加強救護，減少被害人之死傷，促使駕駛人於肇事後，能對被害人及時救
      護，因之行為人如駕車肇事致被害人受傷後，業已逃離現場，則因其肇事後未
      能立即對被害人施以及時之救護，以減少被害人之死傷，故其行為即應該當刑
      法第一百八十五條之四之犯罪構成要件。本件抗告人明知肇事致人受傷，然其
      竟未立即下車，並對被害人施以及時救護，而將肇事之小客車駛離現場，是其
      行為已該當駕車肇事逃逸之構成要件，應無疑義。
（四）抗告人雖抗辯稱：折返現場未見到傷者，只看到現場留有肇事機車一輛云云，
      與其前揭所供「（肇事後）再回到事故地點南側觀看被害人被一一九送走」之
      語不符，應屬避就之詞，無足採取。抗告人雖又抗辯：不知警方交通隊址何在
      ，擬回家請抗告人父親幫忙協查善後；又本件車禍發生後，抗告人曾以電話報
      告服役單位輔導長報告，並向其表明當時正欲設法趕往台南市交通隊報案中云
      云。惟以現今教育普及，通訊設備發達，謂不知交通隊址何在或欲回家請其父
      協查善後，乃卸責之詞，亦無可取。至其縱有向服役單位輔導長報告肇事情形
      ，亦屬駕車逃逸後之事，要不得執為其有利之認定。
四、綜右所述，原法院認原處分機關依道路交通安全管理條罰條例第六十二條第一項
    之規定裁處抗告人吊銷駕駛執照，並無不當，而駁回抗告人在原審之異議，本院
    經核原裁定認事用法，均無違誤。抗告人仍執陳詞指摘原裁定不當，為無理由，
    應予駁回。
五、據上論斷，應依道路交通案件處理辦法第二十六條，刑事訴訟法第四百十二條，
    裁定如主文。
中    華    民    國      九十一      年      六      月      二十八    日
                                  臺灣高等法院臺南分院刑事第六庭
                                      審判長法官  楊    明    章
                                            法官  顏    基    典
                                            法官  高    明    發
右正本證明與原本無異。
不得再抗告。
                                      法院書記官  李    梅    菊
中    華    民    國      九十一      年      七      月        三      日
